臺灣臺中地方法院民事判決　　　　　　100年度家訴字第604號
原　　　告　林金蘭
被　　　告　翁宏盛
　　　　　　林慧玲
上列當事人間停止親權事件，本院於民國一百年十二月二十九日
言詞辯論終結，判決如下：
    主      文
被告對於其未成年子女翁瑋琦之親權應全部予以停止。
訴訟費用由被告負擔。
    事實及理由
甲、程序方面：
    按關於認諾及訴訟上自認或不爭執事實之效力，於民事訴訟
    法第五百九十二條宣告停止親權之訴，不適用之，同法第五
    百九十四條定有明文。是被告二人就本件訴訟為認諾及訴訟
    上自認或不爭執事實，不生訴訟上效力，自不得本於其認諾
    及訴訟上自認或不爭執事實，為其敗訴之判決。
乙、實體方面：
一、原告起訴主張：原告之子即被告翁宏盛與被告林慧玲未婚育
    有未成年子女翁瑋琦（女、民國八十八年十二月三日生）一
    人，翁瑋琦並經被告翁宏盛認領。惟被告二人自始未結婚，
    卻將翁瑋琦自幼由原告照顧迄今，期間被告二人均未曾探視
    翁瑋琦，亦未曾給付扶養費用。嗣被告翁宏盛與被告林慧玲
    相續與他人各自結婚，彼此均有自己之家庭需照顧，惟始終
    對翁瑋琦不聞不問，被告二人顯然疏於保護照顧情節嚴重，
    爰依法請求停止被告對未成年子女翁瑋琦全部親權之行使等
    語。並聲明：如主文所示。
二、被告翁宏盛、林慧玲均以：對原告主張均不爭執，伊等均各
    自結婚，有家庭需照顧，無法再照顧翁瑋琦，同意原告之請
    求等語。
丙、得心證之理由：
一、按兒童及少年福利與權益保障法所稱兒童及少年，指未滿十
    八歲之人；所稱兒童，指未滿十二歲之人；所稱少年，係指
    十二歲以上未滿十八歲之人。又父母或監護人對兒童及少年
    疏於保護、照顧情節嚴重，或有第四十九條、第五十六條第
    一項各款行為，或未禁止兒童及少年施用毒品、非法施用管
    制藥品者，兒童及少年或其最近尊親屬、直轄市、縣（市）
    主管機關、兒童及少年福利機構或其他利害關係人，得請求
    法院宣告停止其親權或監護權之全部或一部，或得另行聲請
    選定或改定監護人；對於養父母，並得請求法院宣告終止其
    收養關係，兒童及少年福利與權益保障法第二條第一項、第
    七十一條第一項分別定有明文（按兒童及少年福利與權益保
    障法，原為兒童及少年福利法，於一百年十一月三十日公布
    ，前揭第七十一條條文於同年十二月二日生效）。是本件應
    審究者，係被告二人對於未成年人翁瑋琦是否有「疏於保護
    、照顧情節嚴重或有第四十九條或第五十六條第一項各款之
    行為」。
二、原告所主張之事實，業據其提出全戶戶籍資料（完整姓名）
    查詢結果為證，並為被告二人所不爭執。復有證人即原告之
    女即被告翁宏盛之妹翁瑞鉉到庭結證明確（本院一百年十二
    月二十九日言詞辯論筆錄參照）。是被告二人分別為未成年
    人翁瑋琦之父與母，卻長期對翁瑋琦不聞不問，未曾負擔扶
    養費用，足認被告二人無論在主觀意思或客觀條件上均無意
    負擔照顧未成年子女翁瑋琦之責，原告主張被告二人對未成
    年子女翁瑋琦疏於保護、照顧情節嚴重，顯不適合擔任翁瑋
    琦之親權人乙節，應為真實。
三、綜上，被告既未照顧、撫育未成年子女，顯有疏於保護、照
    顧情節嚴重情事，而有兒童及少年福利與權益保障法第七十
    一條第一項所規定之行為，原告為未成年人翁瑋琦同居祖母
    ，揆諸前揭法條規定，其依法聲請宣告停止被告二人對未成
    年人翁瑋琦之親權，為有理由，應予准許。
四、又按民法第一千零九十四條第一項之規定，父母均不能行使
    、負擔對於未成年子女之權利義務或父母死亡而無遺囑指定
    監護人，或遺囑指定之監護人拒絕就職時，依下列順序定其
    監護人：(一)與未成年人同居之祖父母。(二)與未成年人同居之
    兄姊。(三)不與未成年人同居之祖父母。經查，本件被告二人
    有如前揭所述不適任未成年子女翁瑋琦之親權人而遭本院停
    止親權，是翁瑋琦之父母均不能行使負擔其權利義務，有關
    翁瑋琦之監護人部分，自應依上揭民法第一千零九十四條第
    一項規定之順序定其監護人。原告為翁瑋琦之同居祖母，並
    實際照顧翁瑋琦生活起居之人，則依法原告即為翁瑋琦之法
    定監護人，附此敘明。
丁、訴訟費用負擔之依據：民事訴訟法第七十八條。
中    華    民    國   100    年    12    月    30    日
                    家事法庭  法  官  簡賢坤
正本係照原本作成。
如對本判決上訴，須於判決送達後20日之不變期間內，向本院提
出上訴狀。
如委任律師提起上訴者，應一併繳納上訴審裁判費。
中    華    民    國   100    年    12    月    30    日
                              書記官  賴淵瀛